【裁判字號】    97,訴,233
【裁判日期】    970331
【裁判案由】    侵權行為損害賠償
【裁判全文】
臺灣臺北地方法院民事判決               97年度訴字第233號
原      告  丙○○
                        樓
被      告  乙○
訴訟代理人  甲○○○
上列當事人間請求侵權行為損害賠償事件，本院於民國97年3 月
19日言詞辯論終結，判決如下：
    主      文
被告應給付原告新臺幣伍仟元，及自民國九十六年十一月三日起
至清償日止按週年利率百分之五計算之利息。
原告其餘之訴駁回。
訴訟費用由被告負擔百分之一；餘由原告負擔。
本判決原告勝訴部分，得假執行。
    事實及理由
一、原告起訴主張：
    其與被告為同棟公寓之住戶，詎料被告竟於民國96年6月6日
    在臺北市○○區○○街220巷11弄14號公寓2樓及3 樓之樓梯
    間，因細故徒手毆打原告，致原告受有左上臂挫傷之傷害，
    而於原告報警後經臺北市政府警察局信義分局六張犁派出所
    廖祝霖員警到場處理時，被告尚無悔意，再以「幹」、「混
    蛋」等語公然侮辱原告。被告上開傷害與公然侮辱之犯行，
    業經檢察官提起公訴，並經鈞院以96年度易字第2245號刑事
    判決判處應執行罰金新臺幣（下同）5,000 元，被告侵害原
    告權利之事實至為明顯，爰依民法第184 條第1項、第195條
    第1 項前段之規定請求被告賠償。查原告因遭被告毆傷及長
    期辱罵、騷擾，除身體受有傷害外，精神及腸胃方面亦因此
    備受打擊，自96年7 月12日起至97年3月15日已陸續就醫達9
    次之多，共支出醫療費用2,680 元。又原告於96年10月29日
    至96年12月22日期間受臺北醫學大學附設醫院派任至臺南奇
    美醫院見習，因本件刑事案件偵查、審判程序及就醫需要，
    須往返臺北、臺南數次，交通費至少達4,425 元。且被告以
    穢語公然侮辱原告，貶抑原告在社會上之價值，導致原告身
    心靈遭受創傷，而原告現為醫學院學生，因處理訴訟上事務
    而須多次請假，因而喪失為學習醫術和為病人服務之機會，
    又被告始終否犯行，未曾表達悔意與歉意，仍繼續騷擾原告
    ，且使鄰居對原告另眼相看，已使原告萬般痛苦，為此請求
    被告賠償慰撫金992,895元。並聲明：(一)被告應給付原告1,0
    00,000元及自起訴狀繕本送達翌日起至清償日止，按週年利
    率5%計算之利息、(二)願供擔保請准宣告假執行。
二、被告抗辯：
    伊未曾毆打或公然侮辱原告，反係遭原告毆打及辱罵，且原
    告請求金額過高，根本無法支付等語。並聲明：駁回原告之
    訴及假執行之聲請。
三、本院查：
  (一)原告主張被告於96年6月6日在臺北市○○區○○街220 巷11
    弄14號公寓2樓及3樓之樓梯間，毆打原告，致原告受有左上
    臂挫傷之傷害，並再以「幹」、「混蛋」等語公然侮辱原告
    等事實，業據其提出本院96年度易字第2245號刑事判決1 份
    為證，並經本院依職權調取臺灣高等法院96年度上易字第27
    75號刑事卷宗核閱屬實。被告雖辯稱並未毆打及公然侮辱原
    告云云，然對於前揭刑事判決並未加以爭執，亦未提出其他
    有力之證據供本院調查，自難認其所辯為真。從而，原告主
    張遭被告毆打致受有左上臂挫傷之傷害，且遭被告公然侮辱
    等情，應屬真實。按因故意或過失，不法侵害他人之權利者
    ，負損害賠償責任；不法侵害他人之身體或健康者，對於被
    害人因此喪失或減少勞動能力或增加生活上之需要時，應負
    損害賠償責任；不法侵害他人之身體、健康、名譽、自由、
    信用、隱私、貞操，或不法侵害其他人格法益而情節重大者
    ，被害人雖非財產上之損害，亦得請求賠償相當之金額。民
    法第184條第1項前段、第193條第1項、第195條第1項前段分
    別定有明文。本件被告既對原告施以不法之傷害及公然侮辱
    行為，顯已侵害原告之權利，原告自可依上開規定有求被告
    負損害賠償責任。
  (二)惟查，原告係於96年6月6日遭被告傷害及公然侮辱，然其提
    出之臺北醫學大學附設醫院97年1 月30日乙診字第3066號診
    斷證明書，係記載原告於96年7 月12日主訴因生活事件導致
    焦慮及睡眠障礙等身心症狀而至該院就診，病名則為環境適
    應障礙伴有混合性情緒特徵；而同院96年8 月23日乙診字第
    2357號診斷證明書亦記載原告之病名為環境適應障礙伴有混
    合性情緒特徵（本院卷第35頁、36頁），且其提出之該院醫
    療費用收據，日期係在96年7月12日至97年3月15日之間（本
    院卷第37頁至第41頁）。是依其所提上開證據，不僅日期距
    離前開行為之時間甚久，記載之病名亦與被告傷害及公然侮
    辱之行為無關，且原告亦未舉證證明此間有何因果關係存在
    ，則其主張因被告之侵權行為而受有醫療費用2,680 元之損
    害，即難認有據。至其所提出之車票影本與府城無線電收據
    （本院卷第42頁），該等費用發生之日期亦距離本件事發時
    間久遠，且原告亦未證明該交通費用之支出與被告侵權行為
    之間有何因果關係，其此部分請求，亦難遽採。
  (三)末查原告因被告之侵權行為而受有上開傷害，且被告以前揭
    言語公然侮辱原告，自已侵害原告之名譽。經斟酌原告為臺
    北醫學大學之在學學生、現並無任何財產、教育水準頗高，
    而被告為25年6月2日出生，年逾70歲，名下亦無任何財產，
    此有原告之臺北醫學大學學生證、及稅務電子閘門財產所得
    調件明細表在卷可稽（本院卷第21頁、22頁、43頁），及原
    告因此所受損害之程度非重，亦非無法回復，被告始終未向
    原告道歉等情，本院認原告請求之慰撫金，以5,000 元為適
    當，逾此部分之請求，顯屬過高，不應准許。
四、綜合上述，原告本於侵權行為損害賠償之法律關係，請求被
    告給付5,000元及自起訴狀繕本送達翌日即96年11月3日起至
    清償日止，按法定遲延利率即週年利率5%計算之利息，為有
    理由，應予准許。逾此部分之請求，則無理由，應予駁回。
    又按所命給付未逾500,000 元，法院應依職權宣告假執行，
    民事訴訟法第389條第1項第5 款著有明文。本件命被告賠償
    金額既未逾500,000 元，爰依上開規定，依職權宣告假執行
    。至於原告固陳明願供擔保為假執行宣告，惟本件應依職權
    宣告假執行，其聲請僅係促使法院之職權發動，是就原告敗
    訴部分，自無庸駁回其假執行之聲請，附此敘明。
據上論結，本件原告之訴為一部有理由，一部無理由，依民事訴
訟法第79條、第389條第1項第5款，判決如主文。
中    華    民    國    97    年    3     月    31    日
                  民事第四庭    法  官  余明賢
以上正本，係照原本作成。
如對本判決上訴，須於判決送達後20日內向本院提出上訴狀
中    華    民    國    97    年    3     月    31    日
                                書記官  楊勝欽


司法院資訊處製作；財團法人民間司法改革基金會備份。
